臺灣高雄地方法院刑事判決　　　　　　 94年度交易字第204號
公　訴　人　臺灣高雄地方法院檢察署檢察官
被　　　告　乙○○
上列被告因過失傷害案件，經檢察官聲請簡易判決處刑（94年度
偵字第10595 號），經本院認為不得以簡易判決處刑改依通常程
序審理後判決如下：
    主  文
乙○○無罪。
    理  由
一、公訴意旨略以：被告乙○○於民國（下同）93年6 月16日11
    時20分許，騎乘車牌號碼XFI-437 號重機車，沿高雄市苓雅
    區○○○路由西往東方向行駛，行經該路與三多一路交岔路
    口處時，本應注意車前狀況，並隨時採取必要之安全措施，
    以避免危險之發生，且依當時情形，並無不能注意之情事，
    竟疏未注意車前狀況，致與由丙○○所騎乘，沿中正一路由
    東往西方向左轉三多一路之車牌號碼NC5-609 號重機車發生
    擦撞，造成丙○○人車倒地後，受有右髖骨處、手肘部受有
    挫傷（4 ×3 公分、2 ×1 公分）之傷害等語，因認被告涉
    犯刑法第284條第1項前段之過失傷害罪嫌。
二、公訴人認被告涉有前揭犯行，係以業據告訴人丙○○指訴歷
    歷，並經證人甲○○證明屬實，此外並有道路交通事故現場
    圖一紙、道路交通事故調查報告表(一)(二)各一份在卷可憑。又
    告訴人因本件車禍受有傷害，亦有國軍高雄總醫院附設民眾
    診療服務處診斷證明書1 紙在卷可稽。是被告所辯，應係事
    後卸責之詞，不足採信。按汽車行駛時，駕駛人應注意車前
    狀況，並隨時採取必要之安全措施，道路交通安全規則第94
    條第3 項定有明文。被告駕車自應注意上述道路交通安全規
    則之規定，且依當時情形又無不能注意之情事，意疏未注意
    車前狀況，而貿然向前行駛，致與告訴人所騎乘之機車發生
    擦撞，造成告訴人因而受有上揭傷害，被告顯有過失，至告
    訴人雖亦疏未注意車前狀況，就本件事故之發生，亦顯有過
    失，然被告仍不能因告訴人之過失，而解免其罪責。且告訴
    人因本此車禍受有上揭傷害，有前揭診斷證明書為證，是被
    告之過失駕駛行為，核與告訴人之傷害間，具有相當因果關
    係為之論據。
三、然訊之被告堅決否認有公訴人所指犯行，辯稱：當時等紅燈
    變換到綠燈時，已經有5 至6 輛車先行通過，伊再通過，不
    知道為何被撞倒，之後就昏迷被送到醫院，騎機車時因為前
    面有許多機車所以沒有注意看到告訴人騎機車過來等語。
四、按犯罪事實應依證據認定之，無證據不得認定犯罪事實。又
    不能證明被告犯罪者，應諭知無罪之判決，刑事訴訟法第15
    4 條第2 項及第301 條第1 項分別定有明文。又事實之認定
    ，應憑證據，如未能發現相當證據，或證據不足以證明，自
    不能以推測或擬制之方法，為裁判之基礎（最高法院40年台
    上字第86號判例參照。）而所謂證據，係指足以證明被告確
    有犯罪行為之積極證據而言，該項證據須適於為被告犯罪之
    證明者，始得採為斷罪之資料（參照最高法院69年台上字第
    4913號判例）。認定不利於被告之事實，須依積極證據，苟
    積極證據不足為不利於被告事實之認定時，即應為有利於被
    告之認定，更不必有何有利之證據，最高法院亦著有30年上
    字第816 號判例可資參照。
五、經查：
  (一)據(1)證人即告訴人丙○○到庭證稱：我是在中正路的紅綠燈
    號誌下方等紅燈，綠燈後我不是第一台啟動的車子，騎快到
    三多路口時，不知道為何會發生車禍，是車子龍頭鎖下方右
    邊板子被撞到等語（見本院94年8 月5 日審判筆錄第3 頁至
    第4 頁）；(2)證人即當時機車騎士甲○○到庭證稱：當時與
    丙○○在中正路往三多路口方向，我們在等綠燈，整個停等
    區只有我與丙○○的車子，等到燈號顯示直走、左轉、右轉
    3 個綠燈都亮時，丙○○先騎出去，我跟在他後面騎出去，
    被告就從中正路與我們反方向的中正路騎過來，就撞到丙○○，被告就滾下來，我無法閃避撞到被告等語（見本院94年
    8 月5 日審判筆錄第8 頁），(3)準此，被告辯稱當時是沿中
    正路由西往東方向綠燈直行，證人即告訴人丙○○及證人甲○○則證述係沿中正路由東往西方向綠燈左轉三多路，然系
    爭中正路與建軍路、三多路口係特殊號誌顯示路口，亦即由
    東向西方向中正路號誌顯示直行及右轉（即右轉進入建軍路
    ）綠燈箭頭號誌時，由東往西行駛中正路之車輛不得進入三
    多路，由東向西方向中正路號誌顯示直行、右轉、左轉箭頭
    綠燈號誌時，由東往西行駛中正路之車輛即可進入三多路，
    此時中正路由西往東方向號誌則顯示紅燈，當時由東往西中
    正路內側車道有標示往三多路，前方設有機車停等區，即讓
    機車在該處停等，待左轉綠燈號誌亮起時進入三多路，現在
    則改成機車必須在建軍路口停等之兩段式左轉進入三多路等
    語，此經證人即到場處理員警吳照宇到庭具結證述屬實（見
    本院94年8 月5 日審判筆錄第13頁），是在燈號運作正常之
    情況，被告由西往東行駛中正路，與證人丙○○、甲○○由
    東往西行駛中正路左轉進入三多路之號誌不可能同時顯示綠
    燈，則被告與證人究係何者闖紅燈？固非聲請簡易判決處刑
    意旨所指稱之被告過失，然本件既有事實上不能併存之情況
    ，且涉及被告是否應負未注意車前狀況並隨時採取必要安全
    措施之過失，自應參酌卷內證據予以審究。(4)依偵查卷內所
    附之道路交通事故現場圖（見94偵10595 號卷第12頁）顯示
    ，撞擊地點距離證人丙○○、甲○○所證稱之中正路由東往
    西內側車道前停等區較近，距離被告行駛由西往東中正路口
    較遠，以事故現場圖之比例（圖上1 公分等於實際2 公尺之
    比例）核算，證人丙○○、甲○○紅燈停等區距離撞擊地點
    約17.4公尺（圖上8.7 公分），被告乙○○行駛由西往東中
    正路機車停等區至撞擊地點約30.8公尺（圖上15.4公分），
    是以撞擊地點往回推算，在速度相同的前提下，證人丙○○
    、甲○○左轉三多路綠燈亮起開始行駛時，被告乙○○業已
    進入系爭路口並行駛13.4公尺，是被告乙○○與證人丙○○
    、甲○○並非同時進入系爭路口，其進入路口時之號誌並非
    同時顯示，自不能遽以證人丙○○、甲○○證述依綠燈通行
    而推認被告闖紅燈。(5)此外，證人丙○○於本院審理時固證
    稱事故發生當時停紅綠燈，剛起步，速度沒有很快等語（見
    本院94年8 月5 審判筆錄第4 頁），證人甲○○則稱當時車
    速約20公里左右等語（見94偵10595 號卷第10頁，依刑事訴
    訟法第159 條之5 規定，被告知有第159 條第1 項不得為證
    據之情形，而未於言詞辯論終結前聲明異議，且該書面陳述
    係員警通知證人甲○○到場陳述所為紀錄，並無強暴脅迫利
    誘或其他不正方法，是堪為證據），然均與卷內所附交通事
    故談話紀錄表（見94偵10595 號卷第14頁、第15頁）記載：
    證人丙○○自稱肇事當時行車速率為每小時40至50公里等語
    、證人甲○○則稱肇事當時行車速率為每小時50公里等語不
    符（均依刑事訴訟法第159 條之5 規定，被告知有第159 條
    第1 項不得為證據之情形，而未於言詞辯論終結前聲明異議
    ，且該書面陳述係員警受理報案到場對在場之人所為紀錄，
    並無強暴脅迫利誘或其他不正方法，是堪為證據），參以證
    人丙○○、甲○○於案發現場接受員警詢問時尚不知悉可能
    涉及刑責，且前後不同陳述之速度差異性過大，已達感官所
    能知覺之程度，之後陳述較低速度顯係刻意為之，況以證人
    丙○○案發當時僅24歲、證人甲○○僅19歲，均係體能神經
    發達之際，如其所稱之低速行駛，豈會在看見被告時即撞上
    而無從反應或迴避，是以證人最初於案發現場接受員警詢問
    所陳述之速度較為可採，準此，以證人丙○○、甲○○停等
    紅燈，待綠燈亮起行駛至撞擊地點僅17.4公尺，證人丙○○
    即加速至每小時40至50公里，證人甲○○則加速至每小時50
    公里之速度，顯見證人在綠燈號誌亮起時即猛烈加速，以被
    告案發時已70歲，其行車速度卷內固無證據顯示，然以其年
    齡、身體強度及反應效率，並參以被告辯稱當時係因皮膚過
    敏要到長庚醫院就醫之情（見本院94年8 月5 日審判筆錄第
    16頁）被告當時並非身體康健之人，其依規定直行在車道，
    突遭證人丙○○、甲○○猛烈加速行駛切入其直行車道，如
    何能要求被告在短時間內注意非其行駛車道之狀況並採取必
    要安全措施，此由年輕力壯之證人尚且無法迴避致生本件事
    故益得其徵。(6)綜合以上，本件並無證據證明被告有違反交
    通規則，亦無證據證明被告有何過失行為，是本件查無其他
    積極證據足認被告係有公訴人所指犯行，不能證明被告犯罪
    ，依法應諭知無罪之判決。
據上論斷，應依刑事訴訟法第301條第1項，判決如主文。
中　　華　　民　　國　　94　　年　　8 　　月　　19　　日
                      交通法庭  審判長法　官  何秀燕
                                      法  官  陳月雯
                                      法  官  楊智守
以上證明與原本無異。
如不服本判決，應於判決送達後10日內，向本院提出上訴狀。
中　　華　　民　　國　　94　　年　　8 　　月　　19　　日
                                      書記官  王美玲
